臺灣臺南地方法院刑事判決
109年度易字第1022號
公  訴  人  臺灣臺南地方檢察署檢察官
被      告  李春興


上列被告因恐嚇等案件，經檢察官提起公訴（109年度偵字第976
2號），本院判決如下：
    主  文
丙○○犯公然侮辱罪，處拘役貳拾日，如易科罰金，以新臺幣壹仟
元折算壹日。
丙○○被訴恐嚇危害安全部分，無罪。
    事  實
一、丙○○之妻丁○○○與乙○○之父吳金印有債務糾紛，丙○○偕其妻
    丁○○○及其弟於民國109年4月15日20時30分許，至臺南市○○
    區○○路000巷00號向乙○○催討其父親之欠款，雙方就債務償
    還並無共識，丙○○因此與乙○○發生口角，甲○○則在旁以手機
    錄影，丙○○催討欠款不成，於步出上址房屋後，竟基於公然
    侮辱之犯意，在屋外以「我看長頭髮這個少年不爽，你娘老
    雞掰」、「幹你娘」等語辱罵乙○○、甲○○，足以貶損乙○○、
    甲○○之人格及社會評價。
二、案經乙○○、甲○○訴由臺南市政府警察局佳里分局移請臺灣臺
    南地方檢察署檢察官偵查起訴。
    理  由
甲、有罪部分：
壹、程序方面：
一、按被告以外之人於審判外之陳述，雖不符刑事訴訟法第159
    條之1至之4規定，而經當事人於審判程序同意作為證據，法
    院審酌該言詞陳述或書面陳述作成時之情況，認為適當者，
    亦得為證據。又當事人、代理人或辯護人於法院調查證據時
    ，知有同法第159條第1項不得為證據之情形，而未於言詞辯
    論終結前聲明異議者，視為有前項之同意，刑事訴訟法第15
    9條之5定有明文。查，本件下列引用之被告以外之人於審判
    外之陳述，被告丙○○表示同意有證據能力（見本院卷第67頁
    ），檢察官迄至言詞辯論終結前亦未聲明異議，本院審酌上
    開證據資料製作時之情況，無不當取供及證明力明顯過低之
    瑕疵，認以之作為證據應屬適當，故揆諸前開規定，認前揭
    證據資料應有證據能力。
二、其餘本判決引用之非供述證據，均與本案犯罪待證事實具有
    證據關聯性，且無證據證明有何違法取證之情事，並經本院
    於審理期日依法踐行調查證據程序，亦得為本案之證據使用
    ，合先敘明。
貳、實體方面：
一、訊據被告固坦承於有前揭時、地，向告訴人乙○○催討其父之
    欠款不成，惟否認有何公然侮辱之犯行，辯稱：屋外是鄰居
    在問伊發生什麼事情，伊說這小孩很惡質很無理，沒有在屋
    外罵人云云。惟查：上開事實，業據證人即告訴人乙○○、甲○○於警詢、偵查中證述無訛，並據本院當庭勘驗屬實，製有
    勘驗筆錄在卷可憑（見本院卷第167頁），復有錄影光碟、
    譯文、檢察官勘驗筆錄及翻拍照片等件在卷可憑。被告空言
    否認，核係卸責之詞，不足採信。綜上，本件事證明確，被
    告犯行堪以認定，應依法論科。
二、核被告所為，係犯刑法第309條第1項公然侮辱罪。又被告以
    一公然侮辱行為，同時辱罵告訴人2人，侵害告訴人2人之名
    譽法益，為想像競合犯，應依刑法第55條之規定，從一重處
    斷。爰審酌被告係成年且智識健全之人，不思以理性方式溝
    通解決問題，竟公然以粗鄙之言語辱罵告訴人，致告訴人之
    人格尊嚴受損，缺乏尊重他人名譽之法治觀念，誠不可取，
    兼衡其犯罪動機、目的、手段、所生之損害，暨其素行、國
    小肄業之智識程度、無業、已婚、有4名子女、經濟來源為
    老人年金、毋庸扶養他人之生活狀況，否認犯行之犯罪後態
    度，迄未與告訴人和解或取得告訴人諒解等一切情狀，量處
    如主文所示之刑，並諭知易科罰金之折算標準，以示懲儆。
乙、無罪部分：
一、公訴意旨略以：被告丙○○與告訴人乙○○父親有債務糾紛，於
    109年4月15日20時30分許，至臺南市○○區○○路000巷00號向
    乙○○催討其父親之欠款不成，竟基於恐嚇之犯意，向乙○○指
    稱「我若找到你爸，我就讓他死」等語，並在屋內辱罵乙○○
    、甲○○，使乙○○心生畏懼，足生損害於生命、身體之安全。
    因認被告涉犯刑法第305條恐嚇罪等語。
二、按犯罪事實應依證據認定之，無證據不得認定犯罪事實；不
    能證明被告犯罪者，應諭知無罪之判決，刑事訟訴法第154
    條第2項、第301條第1項分別定有明文。又認定犯罪事實所
    憑之證據，雖不以直接證據為限，間接證據亦包括在內；然
    而無論直接或間接證據，其為訴訟上之證明，須於通常一般
    之人不致有所懷疑，而得確信其為真實之程度者，始得據為
    有罪之認定，倘其證明尚未達到此一程度，而有合理之懷疑
    存在時，即無從為有罪之認定；且刑事訴訟法第161條第1項
    明定檢察官就被告犯罪事實，應負舉證責任，並指出證明之
    方法，倘其所提出之證據，不足為被告有罪之積極證明，或
    其指出證明之方法，無從說服法院以形成被告有罪之心證，
    基於無罪推定之原則，亦應為被告無罪判決之諭知，最高法
    院76年度台上字第4986號、92年度臺上字第128號判例要旨
    可資參照。
三、公訴人認被告涉犯恐嚇罪嫌，無非係以證人即告訴人乙○○、
    證人甲○○之證述、錄影光碟、譯文、勘驗筆錄、及翻拍照片
    等為主要論據。訊據被告堅詞否認有何恐嚇犯行，辯稱伊沒
    有恐嚇告訴人乙○○之意思，伊的意思是告訴人說謊等語。經
    查：
  ㈠經本院當庭勘驗前揭時、地之錄影光碟之結果，被告當時係
    表示「你若是看到你老爸，你不就讓他死」等語，有勘驗筆
    錄在卷可憑（見本院卷第97頁）。核與證人即告訴人乙○○於
    警詢及偵查中證稱：被告恐嚇說如果找到伊父親要讓伊父親
    死等語（見警卷第3頁背面、偵卷第24頁），及證人甲○○於
    警詢時證稱：被告恐嚇說「我若找到你爸，我就讓他死」等
    語（見警卷第6頁），均不相符。嗣經本院審理中當庭播放
    錄影後，證人乙○○於本院審理中乃證稱：當初可能聽錯，可
    能是太吵了等語（見本院卷第152頁）。基此，被告於上揭
    時、地，係對告訴人乙○○陳稱「你若是看到你老爸，你不就
    讓他死」等語之事實，應堪認定。起訴意旨認上揭時、地，
    被告係對告訴人乙○○恫以「我若找到你爸，我就讓他死」云
    云，經本院勘驗上開錄影，確無該對話內容，堪認起訴意旨
    顯有違誤。
  ㈡又按刑法第305條之恐嚇罪，所稱以加害生命、身體、自由、
    名譽、財產之事，恐嚇他人者，係指以使人生畏怖心為目的
    ，而通知將加惡害之旨於被害人而言。又解釋意思表示，本
    應探求當事人之真意，不得拘泥所用之辭句，更不得截取片
    段；而恐嚇是否達於足使一般人心生畏怖，應就告知之內容
    、方法與態樣、被恐嚇者之個人特殊情事等情，自一般人之
    立場予以客觀判斷；再言語是否屬於「加惡害」之事，須該
    言語在一般人客觀上均認為係足以使人心生畏怖，始足當之
    。查，被告所述「你若是看到你老爸，你不就讓他死」等語
    ，並非通知將加惡害於告訴人乙○○，使其生畏怖之心；亦非
    指稱其要直接以如何具體之手段對告訴人乙○○之父吳金印為
    不利舉動，而有危及吳金印生命、身體、自由等社會日常生
    活之安全。且被告與證人即其妻丁○○○確因處理債務之事而
    前往上址，被告與告訴人因就吳金印是否積欠債務、如何償
    還等節並無共識，且就吳金印本人下落及是否出面處理多所
    爭執，因此發生嚴重口角，此亦據證人丁○○○、戊○○於本院
    審理中證述甚詳（見本院卷第156-161頁）。審之被告所述
    上開內容，係因雙方就債務償還沒有共識，告訴人復表示找
    不到其父吳金印，被告因無法置信而氣憤難耐，乃口出上開
    言詞，實難認被告有何恐嚇之主觀犯意。據此，被告既非通
    知將加惡害於告訴人乙○○，亦未對告訴人之父吳金印有何具
    體、明確加害上開法益之意思表示，其辯稱並無恐嚇之意，
    尚非全然無稽。
四、綜上所述，本件依本院調查證據所得，尚不足以證明被告所
    為確已構成公訴意旨所指刑法第305條恐嚇危害安全犯行。
    本院復查無其他積極證據足資證明被告確有公訴意旨所指恐
    嚇犯行，揆諸首開說明，犯罪尚屬不能證明，應為無罪之諭
    知。
據上論斷，應依刑事訴訟法第299 條第1 項前段、第301條，判
決如主文。
本案經檢察官林慧美提起公訴，檢察官己○○到庭執行職務。
中　　華　　民　　國　　110 　年　　1 　　月　　28　　日
　　　　　　　　　刑事第一庭    法　官　高俊珊
以上正本證明與原本無異。
如不服本判決應於收受送達後20日內向本院提出上訴書狀，並應
敘述具體理由。其未敘述上訴理由者，應於上訴期間屆滿後20日
內向本院補提理由書( 均須按他造當事人之人數附繕本) 「切勿
逕送上級法院」。
                                書記官  洪儀珊　　　　　
中　　華　　民　　國　　110 　年　　1 　　月　　28　　日
中華民國刑法第309條
公然侮辱人者，處拘役或9千元以下罰金。
以強暴犯前項之罪者，處1年以下有期徒刑、拘役或1萬5千元以
下罰金。